臺灣士林地方法院刑事判決　　　　　　　　93年度易字第32號
公　訴　人　臺灣士林地方法院檢察署檢察官
被　　　告　己○○
　　　　　　丁○○
上列被告等因詐欺等案件，經檢察官提起公訴（91年度偵字第10
188 號）暨追加起訴（93年度偵字第1982號），本院判決如下：
    主  文
己○○共同意圖為自己不法之所有，以詐術使人將本人之物交付
，處有期徒刑陸月，如易科罰金以參佰元折算壹日。
丁○○共同意圖為自己不法之所有，以詐術使人將本人之物交付
，處有期徒刑拾月。
    事  實
一、丁○○前曾於民國81年間因肅清煙毒條例案件，經台灣台中
    地方法院判處有期徒刑4 年6 月確定，於84年2 月16日假釋
    ；復於85年間因違反藥事法案件，經本院於85年5 月17日以
    85年度訴字第368 號判決處有期徒刑10月，後經臺灣高等法
    院於85年8 月28日以85年度上訴字第3092號判決上訴駁回確
    定；於85年間因偽造有價證券案件，經台灣高等法院判處有
    期徒刑6 年，並經最高法院於89年5 月18日以89年度台上字
    第2814號判決上訴駁回確定；於86年因違反麻醉藥品管理條
    例案件，經台灣桃園地方法院判處有期徒刑6 月；嗣經撤銷
    前開假釋，連同前開刑期合併執行，而於90年10月18日假釋
    （不構成累犯），詎於假釋期間內仍不知悔改，其與己○○
    係朋友關係，2 人均明知己○○並無資力購買自用小客車，
    竟基於意圖為自己不法所有之犯意聯絡，均隱瞞謝曉薇實無
    意願也無資力支付價金，及取得自用小客車後即要將該車典
    當甚或處分得款之事實，於91年4 月8 日同至順益汽車股份
    有限公司（以下簡稱：順益公司）位於台北市士林區○○○
    路73號之士林營業所，佯有購車意願，經由不知情之甲○○
    仲介，以己○○之名義與順益公司訂立「訂車契約書」，以
    總價新台幣（下同）629,000 元向順益公司購買西元2002
    年份之LANCER型號、排氣量1,600cc 之自用小客車1 部（91
    年4 月30日領牌，車牌號碼6C-7356 號，以下簡稱：系爭自
    用小客車），付款方式為頭期款249,000 元，其餘380, 000
    元則以己○○為借款人、不知情之陳美月為連帶保證人暨以
    動產抵押擔保方式貸款，由中國信託商業銀行永吉分行（以
    下簡稱：中國信託永吉分行）、和潤企業股份有限公司（以
    下簡稱：和潤公司）配合承作核貸，分別簽訂「中國信託商
    業銀行汽車貸款申請書」、「貸款借據暨動產抵押契約書」
    ，約定：(1)己○○應自91年5 月26日起至95年4 月26日止，
    分48期繳還本息，以每月為1 期，每期應繳付11,163元，分
    期款總額共計535,824 元，(2)由和潤公司先行墊付車款予順
    益公司，再由中國信託永吉分行撥款予和潤公司；於借款人
    無法按期繳納貸款款項，和潤公司得或依中國信託永吉分行
    之請求，代借款人向中國信託永吉分行清償貸款後，由和潤
    公司取得中國信託永吉分行對借款人即己○○之債權及該債
    權之擔保物權，(3)己○○願提供系爭自用小客車設定動產抵
    押，以為擔保，而為動產擔保交易之債務人，因而致中國信
    託永吉分行、和潤公司之承辦人員陷於錯誤，誤認己○○確
    有購車意願及還款之資力，而於91年4 月20同意承作此筆貸
    款，並於同年月26日核貸，並即由和潤公司依約撥款
    380,000 元予順益公司代償己○○所欠車款。詎丁○○、己○○於91年4 月30日自順益公司士林營業所取得系爭自用小
    客車後，因系爭自用小客車之新領牌照登記書正本另經順益
    公司交由不知情之甲○○保管，為達順利將系爭自用小客車
    處分予他人，以實際取得系爭自用小客車交換價值之不法利
    益，丁○○竟趁系爭自用小客車尚未及辦理動產擔保交易動
    產抵押設定登記之際，於交車當日之91年4 月30日即持己○○之身分證件，至台北市監理處申請補發系爭自用小客車之
    新領牌照登記書。嗣同年5 月1 日，丁○○、己○○旋又共
    同至台北市○○路○ 段108 號之「久大當舖」，向不知情之
    久大當鋪負責人乙○○典當系爭自用小客車以質借350,000
    元。乙○○允予收當後，認質借款項過高，即向己○○表示
    希望將系爭自用小客車過戶以為保證，並即於同年5 月2 日
    將系爭自用小客車過戶予久大當舖指定之人陳榮華，丁○○
    、己○○2 人則獲得350,000 元之不法利益，其中之60,000
    元由己○○分得，餘款則歸丁○○所有。嗣和潤公司於同年
    5 月3 日向監理機關辦理系爭自用小客車之動產抵押設定登
    記時，發現系爭自用小客車業已過戶予他人，無從辦理，復
    經催告己○○償還欠款，己○○亦置之不理，遂於91年7 月
    4 日依約向中國信託永吉分行代償己○○之擔保貸款本息合
    計392, 805元，致受有財產上之損害，並查知上情。
二、案經和潤公司訴由台北市政府警察局士林分局報告台灣士林
    地方法院檢察署檢察官偵查起訴，丁○○部分並經檢察官自
    動檢舉偵辦，認係數人共犯一罪之相牽連案件，追加起訴。
    理  由
一、訊據被告丁○○矢口否認犯行，辯稱：(1)伊與被告己○○是
    朋友關係，伊並未與被告己○○共謀以己○○之名義購買系
    爭自用小客車，伊於91年4 月26日亦至順益公司另購買自用
    小客車1 部；(2)伊並不知被告己○○有無資力償還貸款，伊
    亦無法得知被告己○○之隱私，此屬己○○個人之行為，伊
    並無意圖為自己不法所有之犯意聯絡；(3)被告己○○以系爭
    自用小客車向中國信託永吉分行貸款一事，係被告己○○與
    銀行間之借貸關係，與伊並無任何關係；至典當該車係因被
    告己○○本人缺錢，伊有取得部分款項，係因被告己○○清
    償欠伊之款項，並非就典當所得由被告己○○分得60,000
    元，餘款均為伊取走；(4)91年4 月30日伊沒有去監理機關辦
    理補發牌照登記書，至申請書上為何會留有伊之簽名及身分
    證字號，可能係伊購買另1 部車時所留下填寫之資料云云；
    而被告己○○前則辯稱：伊不知設定動產擔保交易後，系爭
    自用小客車即不能典當，且伊貸款時，確有依約支付車款之
    意思，並無不法意圖，是91年4 月底時，伊男友戊○○因公
    共危險罪經通緝到案，急需90,000元款項交保，伊才找被告
    丁○○想辦法典當系爭自用小客車云云，惟嗣後則於本院審
    理時就被訴事實坦承不諱（本院94年3 月24日、94年6 月9
    日、94年7 月28審判筆錄分別參照）。
二、被告己○○就被訴犯罪事實自白不諱，核其自白且有下列證
    據可資佐參：
 1、被告己○○於91年4 月26日以其名義向順益公司購買系爭自
    用小客車，約定車價629,000 元，頭期款249,000 元，餘款
    380,000 元則以系爭自用小客車設定動產擔保抵押予中國信
    託永吉分行並由被告丁○○之女友陳美月為連帶保證人之方
    式，向中國信託永吉分行貸款支付，其契約條件略以：被
    告己○○應自91年5 月26日起至95年4 月26日止，分48期繳
    還本息，每月為1 期，每期應繳納11,163元，由和潤公司
    先行墊付車款380,000 元予順益公司，再由中國信託永吉分
    行撥款予和潤公司，於借款人無法按期繳納貸款款項，和潤
    公司得或依中國信託永吉分行之請求，代借款人即被告己○○向中國信託永吉分行清償貸款，和潤公司始取得中國信託
    永吉分行對借款人之債權及該債權之擔保物權。訂約後，中
    國信託永吉分行即依被告己○○之申請，於91年4 月26 日
    核准該筆貸款並撥款至和潤公司，和潤公司即於同日撥款
    380,000 元至順益公司彰化商業銀行西內湖分行帳號
    00000000000000 之 帳戶，墊付被告己○○所欠順益公司之
    車款。詎系爭自用小客車於動產抵押設定完成前，即向久大
    當鋪典當得款350,000 元，復於91年5 月2 日過戶予久大當
    鋪指定之陳榮華名下；己○○嗣經和潤公司以存證信函催告
    還款，惟迄未清償，致和潤公司向中國信託永吉分行代償
    392,805 元，致受有財產上之損害等情，除據告訴代理人林
    伯均結證在卷（本院94年7 月28日審判筆錄參照），復有中
    國信託商業銀行汽車貸款申請書（臺灣士林地方法院檢察署
    91 年 度偵字第10188 號卷〈以下簡稱：10188 號卷〉第16
    頁參照）、貸款借據暨動產抵押契約書（10188 號卷第18頁
    至第19頁參照）、和潤公司撥款同意書（10188 號卷第20頁
    參照）、91年7 月2 日監理單位車號6C─7356狀況查詢表（
    10188 號卷第21頁參照）、債務代償證明書（10188 號卷第
    25頁參照）、久大當鋪登記簿1 紙（10188 號卷第28頁參照
    ）、台北市監理處92年4 月14日北市監北字第09269054 600
    號函附之汽車異動歷史查詢表（10188 號卷第61頁參照）、
    汽車新領牌照登記書1 紙（10188 號卷第62頁參照）汽機車
    各項異動申請書2 紙（10188 號卷第64頁、70頁參照）、汽
    車過戶申請登記書2 紙（10188 號卷第66頁、第68頁參照）
    等在卷可資佐證。
 2、再經本院調得之被告己○○89年度迄92年度所得稅申報資料
    顯示，被告己○○僅於89年度全年度查有2 筆所得，分別為
    19,950元、10,620元；至90年度、91年度均查無所得稅申報
    資料，此有財政部台北市國稅局士林稽徵所93年5 月13日財
    北國稅士林綜所一字第0930008692號函及檢附之所得稅申報
    資料1 份在卷可稽，可以證明被告己○○實無資力繳納每月
    11,163元之貸款，其自承於訂約時即無意願亦無資力支付價
    金等情（本院94年3 月24日審判筆錄第2 頁參照），與事實
    相符。
 3、綜上，堪認被告己○○之自白與事實相符，可以採信。
三、被告丁○○固以前揭情詞置辯，惟查：
 1、上揭被告丁○○與被告己○○共謀，佯以己○○名義，以系
    爭自用小客車設定動產擔保抵押方式購車，復於交車翌日，
    旋即持系爭自用小客車之補發新領牌照登記書等證件，至久
    大當鋪典當得款朋分，復任由久大當鋪負責人乙○○將系爭
    自用小客車過戶予第3 人等情，業據共同被告己○○以證人
    身份結證如次：
  (1)於偵查中結證略以：系爭自用小客車是被告丁○○向伊借身
    分證去買的，伊不清楚他為何要去買，擔保人陳美月也是被
    告丁○○找的。當時陳美月和被告丁○○住在一起。這全部
    都是被告丁○○的計畫。買車時伊沒有付錢，伊只有在簽約
    時到場，其他的手續都是被告丁○○辦的，伊身分證及印章
    都交給丁○○；車後來拿去當，是因為被告丁○○說頭期款
    是他向人借的，所以他拿去當，他說要拿去當，伊就和他去
    ，當的時候因為要車主去當，所以手續伊去辦的，當了350,
    000 元，錢是被告丁○○拿去了，被告丁○○原本給伊60,
    000 元，但後來他又借回去，被告丁○○所以要給伊60,000
    元，是因為伊幫他買車，因為借伊的名字等語（93年2 月9
    日偵訊筆錄，台灣士林地方法院檢察署93年度他字第114 號
    卷〈以下簡稱：114 號卷〉第28頁參照）。
  (2)於本院審理時，再經本院明確告知其得保持緘默之權利，暨
    以證人身份作證之法律效果，經其表示願意作證後（本院94
    年6 月9 日審判筆錄第2 頁參照），即以證人身分具結並經
    交互詰問，證述略以：系爭自用小客車是丁○○跟伊前男友
    戊○○說被告丁○○要買車，因被告丁○○之前已買1 部車
    ，原本還要借用戊○○的名義買車，因戊○○通緝中，無法
    用，所以才用伊名字。買車的訂金伊沒有出，被告丁○○說
    是跟朋友借的；91年5 月1 日是被告丁○○邀伊到久大當舖
    當車，因為被告丁○○說要繳貸款的錢，所以伊也沒有問被
    告丁○○。但當給久大當舖350,000 元，是丁○○叫伊去談
    的，說當350,000 元。伊認為被告丁○○跟當舖老闆乙○○
    應不認識。典當所得之款項，由被告丁○○給伊60,000元，
    其他均為被告丁○○拿走。本件整個買車過程，伊完全沒有
    出錢。」等語（本院94年6 月9 日審判筆錄參照）。
  (3)共同被告己○○於本院審理時以證人身分所為上開證述內容
    ，均經本院明確告知其具有緘默之權利，暨具結作證之法律
    效果後，仍據共同被告己○○表示願意作證，經交互詰問所
    為證述內容，自具證據能力。次就其上開所證內容之證明力
    以言，被告己○○前固曾分別供承：伊係為代步始購買系爭
    自用小客車，是伊以本人姓名申請貸款，並自己填寫貸款申
    請書云云（91年9 月21日警詢筆錄，10188 號卷第3 頁參照
    ）、於本院準備期日，又改陳稱：伊當初4 月份去買車的時
    候，並沒有想到會在5 月付款的時候，會以此方式取得典當
    款項，伊本來是要支付汽車車款，但後來伊男朋友戊○○因
    公共危險罪通緝到案，需要90,000元幫伊男友交保，伊就找
    被告丁○○想辦法，被告丁○○就叫伊把車子拿去典當，因
    為從頭到尾都是被告丁○○幫伊想辦法。當初伊跟伊男友戊○○想買車，也是被告丁○○介紹伊等去該車行買車，原本
    要用伊男友的名字買，但因伊男朋友身分證不見，被告丁○○才建議用伊名字買車，伊當時對買車的事情不清楚，都是
    被告丁○○幫伊等打點，買車的頭期款140,00 0元也是被告
    丁○○幫伊等想辦法云云（本院93年5 月25日準備程序筆錄
    第3 頁參照），顯與嗣後具結所證內容不一。惟其嗣後既係
    在偽證重典之心理壓力下具結作證，2 次所證基本事實俱屬
    一致，且所證亦有不利自己之部分，倘非實情，何致如此？
    且其亦陳明：「（問：有關買車的過程，為何前後各次所述
    有出入？）因那時後是戊○○與丁○○商量好要我如此講」
    （本院94年7 月28日審判筆錄第11頁參照），益徵共同被告
    己○○嗣以證人身份具結所證，始為實情。
 2、被告丁○○雖又辯稱係被告己○○及被告己○○之前男友戊○○見其買車，所以被告己○○與戊○○也要買，後來是被
    告己○○之男友欠錢交保，所以才把車拿去典當云云。惟查
    ：被告己○○就此節已明確證稱：「當時是丁○○當車，
    我跟他說我男友要交保」、「我男友之前就跟我說丁○○買
    車是要拿來當的，是後來我男友戊○○需要交保，所以才說
    是否可以把當的款項拿一些先來交保」等語，與證人即被告
    丁○○斯時之女友陳美月結證所稱：「（問：和己○○何關
    係？）是丁○○介紹認識」、「（問：辦貸款時，是否和己○○同去？）是。是我簽名的，是丁○○叫我簽的，我不知
    那是什麼」、「（問：車是何人拿去當的？）我和己○○及
    丁○○去的，是丁○○說要去當的。他將我們載去當鋪，我
    不知道他們要去當鋪做什麼。」、「（問：有無拿到錢？）
    丁○○有拿到錢，多少我不知道」等語相互核符（92年5 月
    7 日偵訊筆錄，10188 號卷第94頁參照），具有可信之依據
    。再被告丁○○、己○○典當、處分系爭自用小客車後得
    款350,000 元，除據久大當鋪負責人乙○○證述明確外，復
    有久大當鋪登記簿1 紙（10188 號卷第28頁參照）在卷可稽
    。惟就被告2 人各自得款若干乙節，被告丁○○先於偵訊中
    陳稱：「我沒拿到錢，錢都她（按：指被告己○○）自己拿
    去」（93年1 月13日偵訊筆錄，114 號卷第23頁反面參照）
    、「（問：己○○說你當車，她只拿到60,000元有何答辯？
    ）沒有此事，是她要當的，我沒拿到錢」等語（同前筆錄，
    114 號卷第24頁參照）。次又於檢察官提示證人陳美月有關
    「被告丁○○提議當車，且確有取得典當款項」之證詞後，
    被告丁○○又改稱：是己○○說她缺錢，伊提議說可以去當
    ，因為伊也缺錢，所以也向她借了40,000元等語（93年2 月
    9 日偵訊筆錄，114 號卷第30頁參照），嗣於本院審理時復
    改稱：因為己○○之前跟伊借了170,000 元支付系爭自用小
    客車之頭期款，被告己○○先還伊，後來伊又跟她借60,000
    元，付伊那台車的交車款，其他的錢都是己○○拿走等語（
    本院94年3 月24日審判筆錄第7 頁、94年7 月28日審判筆錄
    第12頁分別參照），被告丁○○前後所述反覆不一，已難認
    其供述可以採信。反觀被告己○○則前後均分別供承或證稱
    伊僅取得60000 元，餘款均為被告丁○○拿走，所陳一致，
    較為可採。據此再參酌被告己○○前男友戊○○全國刑案資
    料查註表，可以得知戊○○前分別因違反刑法第185 之3、
    第185 之4 之罪，經台灣台北地方法院於90年11月29日以90
    年度交訴字第68號判決分別判處罰金30,000元、有期徒刑6
    月，如易科罰金，以300 元折算1 日（按，約需162,000 元
    ）確定，嗣未到案執行，經台灣台北地方法院檢察署於91年
    3 月29日以北檢茂保緝914 號發布通緝，嗣始於91年4 月30
    日緝獲經檢察官聲請並執行羈押，並起算刑期，其中罰金並
    易服勞役100 日，後於92年2 月7 日執行完畢出監，其間罰
    金並未繳納，有戊○○通緝列表、全國刑案資料查註表1 紙
    在卷可按；況系爭自用小客車典當得款350,000 元，被告己○○僅分得60,000元，根本不足以繳納上開通緝到案之保證
    金90,000元、或罰金252,000 元（含易科罰金162,000 元）
    之款項。衡諸緝盜在贓之經驗法則，有能力獲取越多犯罪所
    得之人，實際上亦係最有可能對於本件犯行最具支配能力之
    人。而查，系爭自用小客車既係被告己○○偕同被告丁○○
    、被告丁○○當時之女友陳美月同往久大當鋪典當，嗣且為
    過戶、處分，又由被告己○○前往洽談，又據證人乙○○證
    述在卷，被告己○○並不缺乏就典當所得據為己有之機會，
    倘被告丁○○就本件犯行毫無犯意聯絡，行為分擔，何以得
    將系爭自用小客車典當所得幾均據為己有？益徵被告丁○○
    確對於本件犯罪具有相當之支配。則被告丁○○前揭所辯，
    係被告己○○需款始起意典當系爭自用小客車，伊僅係幫忙
    買車、典當云云，即無可採。
 3、再查，系爭自用小客車曾於91年4 月30日辦理申請補發「新
    領牌照登記書」，有系爭自用小客車之「監14汽（機）車各
    項異動登記書」1 紙在卷可稽，載明異動事項係「補登記書
    」可資查考。該紙異動登記上且亦載明申辦車輛之車號係「
    6C-7356 」、車主之姓名為「己○○」，其右上方且明確記
    載被告「丁○○」之姓名及其身分證統一編號「Ｚ0000000
    00」，其後並附有被告己○○之身分證正反面影本，則被告
    丁○○辯稱：該紙異動登記書上所留伊之姓名、身分證號碼
    等資料，可能係伊購買另1 部車時所留云云，即無可採。再
    經本院就有關汽車異動登記之相關作業程序函詢台北市監理
    處，據其函覆略以：「道路交通安全規則中，並未規定汽車
    各項異動登記須由車主親為。實務上，如係委託他人代辦者
    ，除應攜帶申請應備證件之外，代辦人尚須出示其本人身分
    證正本或駕駛執照正本且須於申請書上簽名及書寫身分證字
    號，並經該處承辦員核對無誤後方得受理」，有臺北市監理
    處94年1 月25日北市監北字第09460251400 號函1 紙附本院
    卷可查，且系爭自用小客車之「監14汽（機）車各項異動登
    記書」上既依台北市監理處作業規定，留有被告丁○○之姓
    名、身分證資料，益徵系爭自用小客車於91年4 月30日辦理
    補發新領牌照登記書，係經監理單位查驗被告丁○○之證件
    後始據以辦理。被告丁○○固否認前往台北市監理處代為辦
    理系爭自用小客車新領牌照登記書之補發事宜，惟亦供承其
    身分證件當日並未借予他人（本院94年7 月28日審判筆錄第
    9 頁參照）；徵之共同被告己○○證稱：伊係提供名義供丁○○買車，伊身分證、印章均交給丁○○，其他手續都是丁○○辦理的，又伊交車當時資料均為丁○○拿走，當天伊亦
    未去辦理車輛異動登記，伊與丁○○去當車時，丁○○有交
    給伊1 個牛皮紙袋，伊有交給當鋪，裡面有行照、車籍資料
    、應該有新領牌照登記書等語，堪認上開載有「丁○○」、
    「Ｚ000000000」文字之「監14汽（機）車各項異動登記書」
    係被告丁○○代為申辦補發登記書所留無訛。況證人張新昆
    亦證稱：系爭自用小客車是甲○○向伊調車的，有關交車、
    洽談，均是甲○○處理，伊只是交車。系爭自用小客車於91
    年4 月30日交車時，被告2 人均有來，新領牌照登記書正本
    是交給甲○○，影本則交給車主，是甲○○要求的等語（本
    院94年3 月24日審判筆錄第3 頁至第5 頁參照）；證人即告
    訴代理人丙○○則證稱：一般正常手續，賣車的業務員會把
    這些新領牌照登記書拿給貸款銀行辦理動產抵押用，車主不
    會拿到正本，業務代表只會給車主影本，且會告知其拿影本
    的原因，原因是還要拿正本去做動產抵押，並且會告知車主
    在完成設定動產擔保抵押之前，不要聲請補發等語（本院94
    年7 月28日審判筆錄第6 頁至第7 頁參照）。則被告丁○○
    於91年4 月30日交車當日，即馬上持被告己○○之身分證件
    向監理機關辦理補發登記書，又於次日隨即前往久大當鋪典
    當該車，復依久大當鋪負責人之要求，以備妥之補發新領牌
    照登記書將系爭自用小客車過戶予久大當鋪指定之人陳榮華
    ，益徵被告丁○○確實自始即具意圖為自己不法所有之詐欺
    犯意。
 4、至證人甲○○、乙○○、戊○○雖經傳未到，惟分據檢察官
    、被告丁○○分別表示別無傳訊必要或無意見，且查，被告
    丁○○聲請傳訊證人甲○○之待證事實，無非係有關聲請補
    發新領牌照登記書過程乙節，惟此部分事實既據證人張新昆
    到庭結證稱甲○○確獲其交付系爭自用小客車之新領牌照登
    記書正本，倘證人甲○○就本案犯罪事實具共犯關係，當無
    再由被告丁○○聲請補發新領牌照登記書之必要，因認事證
    已明，別無傳訊必要；至證人戊○○之待證事實，無非係證
    明被告己○○、丁○○購買系爭自用小客車，是否自始即具
    不法所有之意圖暨起意典當系爭自用小客車之動機。惟此節
    既據共同被告己○○以證人身份結證在卷，徵之系爭自用小
    客車交車後，旋申請補發新領牌照登記書復過戶予第3 人等
    情，堪認事證已明；另證人乙○○已分別於警詢、偵查中分
    別證述在卷，亦無再行傳訊之必要，均附此敘明。
四、綜上，被告丁○○、己○○意圖為自己不法所有之犯意聯絡
    ，先推由己○○以其名義，分別簽訂「中國信託商業銀行汽
    車貸款申請書」、「貸款借據暨動產抵押契約書」以詐得貸
    款用以支付車款；嗣即於取車同日，由被告丁○○持被告謝
    曉薇之證件至台北市監理處申請補發系爭自用小客車之「新
    領牌照登記書」，復於次日由被告2 人同往「久大當鋪」將
    系爭自用小客車處分過戶，並朋分得款之犯罪事實，已堪認
    定。本件事證已臻明確，被告2 人均應依法論科。
五、按動產擔保交易法第5 條之規定，動產擔保交易之登記本非
    生效要件，僅為對抗善意第3 人之要件，故已約定為動產擔
    保交易之債務人，惟契約既已生效，如債務尚未清償，雖尚
    未登記，仍於為動產擔保交易債務人之事實不生影響，該債
    務人仍屬動產擔保交易法之債務人，如將標的物處分，仍應
    成立動產擔保交易法第38條之罪。核被告己○○、丁○○所
    為，係犯刑法第339 條第1 項之詐欺取財罪、違反動產擔保
    交易法第38條之罪。又被告2 人就所犯上開2 罪間均有犯意
    聯絡，行為分擔，應以共同正犯論處。再被告丁○○雖非上
    開動產擔保交易法第38條罪名所定之動產擔保交易債務人，
    惟其與共犯己○○間有犯意聯絡及行為分擔，依刑法第31條
    第1 項因身分或其他特定關係成立之罪，其共同實施或教唆
    幫助者，雖無特定關係，仍以共犯論之規定，亦應成立違反
    動產擔保交易法第38條犯罪之共同正犯，附此敘明。被告2
    人以取得系爭自用小客車之交換價值為目的，先推由己○○
    以其名義簽立系爭自用小客車之訂車契約書、中國信託商業
    銀行汽車貸款申請書、貸款借據暨動產擔保抵押契約書，先
    行詐得貸款用以支付車款，嗣於取車後，隨即違反動產擔保
    交易債務人之契約義務，將系爭自用小客車處分得款，而取
    得系爭自用小客車之交換價值，其所犯上開2 罪有方法、目
    的之牽連關係，為牽連犯，應從法定刑較重之詐欺取財罪處
    斷。爰審酌被告丁○○、己○○就本案犯罪事實之參與程度
    、所獲不法利益數額、被告丁○○犯後猶飾詞卸責，並無悔
    意之犯後態度，及被告己○○前無犯罪科刑之前科紀錄，有
    台灣高等法院被告前案紀錄表1 紙在卷可稽，其素行尚可，
    且業就被訴事實坦承不諱，尚知悔悟，犯後態度良好，暨被
    告2 人犯罪之動機、手段，犯罪所生損害、迄今未與告訴人
    達成和解等一切情狀，分別量處如主文所示之刑，並就被告
    己○○部分併諭知易科罰金之折算標準。
據上論斷，應依刑事訴訟法第299 條第1 項前段，動產擔保交易
法第38條，刑法第11條前段、第28條、第31條第1 項、第339 條
第1 項、第55條、第41條第1 項，罰金罰鍰提高標準條例第1 條
前段、第2 條，判決如主文。
本案經檢察官王巧玲到庭執行職務。
中　　華　　民　　國　　94　　年　　8 　　月　　18  　日
                  刑事第六庭審判長法  官  李  育  仁
                                  法  官  姜  麗  香
                                  法  官  許  辰  舟
以上正本證明與原本無異。
如不服本判決，應於判決送達後10日內，向本院提出上訴狀。
                                  書記官  洪  忠  改
中　　華　　民　　國　　94　　年　　8 　　月　　18 　　日
附錄本案論罪科刑之法條：
中華民國刑法第339條：
意圖為自己或第 3 人不法之所有，以詐術使人將本人或第 3 人之物交付者
，處五年以下有期徒刑、拘役或科或併科 1000 元以下罰金。
動產擔保交易法第38條：
動產擔保交易之債務人，意圖不法之利益，將標的物遷移、出賣、出質、
移轉、抵押或為其他處分，致生損害於債權人者，處 3 年以下有期徒刑、
拘役或科或併科 6000 元以下之罰金。
